【裁判字號】    89,訴,277
【裁判日期】    890505
【裁判案由】    重利
【裁判全文】
臺灣高雄地方法院刑事判決                          八十九年度訴字第二七七號
    公  訴  人  臺灣高雄地方法院檢察署檢察官
    被      告  丁○○
    被      告  丙○○
右列被告等因常業重利案件，經檢察官提起公訴（八十八年度偵字第二九八五九號）
，本院判決如左：
    主      文
丁○○共同趁他人急迫貸以金錢，而取得與原本顯不相當之重利為常業，累犯，處有
期徒刑陸月。
丙○○共同趁他人急迫貸以金錢，而取得與原本顯不相當之重利為常業，處有期徒刑
肆月。緩刑貳年，緩刑期內付保護管束。
扣案之借款人資料貳張及球棒貳枝均沒收。
    事      實
一、丁○○前因傷害案件，經臺灣高雄地方法院判處有期徒刑二月確定，於民國八十
    八年三月十一日經易科罰金執行完畢（起訴書漏載）。丁○○猶不知悔改，竟與
    丙○○及綽號「小林」真實姓名不詳年約三十多歲之成年男子三人，共同基於以
    貸與金錢予急迫之人而取得與原本顯不相當之重利為常業之犯意聯絡，自八十八
    年十一月間起，共同經營俗稱地下錢莊之業務，其方式為在台灣新聞報上刊登借
    貸廣告，並以行動電話0000000000之電話號碼為聯絡工具，供急迫之
    張伯東（起訴書誤載為張伯雄）、乙○○、甲○○、陳謝金梅、蘇文賢、張輝宏
    、楊寶瓊、陳漢文、張梨銀及其他不特定之人撥打上開電話借款，適時即由綽號
    「小林」真實姓名不詳年約三十多歲之成年男子與借款者於電話中商談借款數額
    、利息及期限，其利息為每借新台幣（下同）一萬元，十天為一期，先扣一千元
    利息，期滿歸還一萬二千元，（起訴書誤載為一千三百元），相當月息九十分，
    並質押身分證及簽立三倍本金之票據供作擔保，綽號「小林」真實姓名不詳年約
    三十多歲之成年男子再指示丁○○、丙○○出面與借款者接洽收取利息及催討借
    款，丁○○、丙○○每月向綽號「小林」真實姓名不詳年約三十多歲之成年男子
    支領薪水二萬元。嗣因張梨銀不願再與該地下錢莊有所瓜葛，遂報警處理，警方
    據報後，利用丁○○、丙○○向張梨銀收取利息及本金之機會，於同年十二月八
    日凌晨二時許，在高雄市三民區○○○路與大昌二路口之萬教羊肉店前查獲丁○○、丙○○，並扣得丁○○、丙○○及綽號「小林」真實姓名不詳年約三十多歲
    之成年男子三人所有供經營前開地下錢莊之借款人資料二張及球棒二枝。
二、案經高雄市政府警察局三民第二分局報請臺灣高雄地方法院檢察署檢察官偵查起
    訴。
    理    由
一、訊據被告丁○○、丙○○就前開與綽號「小林」真實姓名不詳年約三十多歲之成
    年男子三人共同向被害人張伯東、張梨銀及甲○○等人收取利息及催討借款之事
    實供承不諱，核與證人張伯東、張梨銀於警訊中及證人甲○○於本院審理時之指
    述情節大致相符，復有張梨銀領回身分證之贓物認領保管收據一紙在卷足資佐證
    。又被告丁○○、丙○○受綽號「小林」真實姓名不詳之成年男子雇用之事實，
    業據被告丁○○、丙○○供述明確﹐則被告丁○○、丙○○二人自屬恃此維生並
    藉之為常業，本件事證明確，被告丁○○、丙○○二人之犯行均洵堪認定。
二、核被告丁○○、丙○○二人所為，係犯刑法第三百四十五條之常業重利罪。被告
    丁○○、丙○○二人與綽號「小林」真實姓名不詳年約三十多歲之成年男子三人
    間，就前開常業重利罪犯行，有犯意之聯絡及行為分擔，均為共同正犯。又被告
    丁○○曾犯有如事實欄所述之傷害案件，經臺灣高雄地方法院判處有期徒刑二月
    確定，於八十八年三月十一日經易科罰金執行完畢，有臺灣高雄地方法院檢察署
    刑案資料查註紀錄表乙紙在卷可證，其於五年之內，再犯本件有期徒刑以上之罪
    ，係屬累犯，應依刑法第四十七條之規定加重其刑。爰審酌被告丁○○、丙○○
    二人之犯罪動機、目的、手段、品行、智識程度及趁張伯東等人之急迫而圖謀厚
    利、破壞社會金融秩序情節雖屬可議，惟被告丁○○、丙○○二人經營上開地下
    錢莊期間尚短、規模普通、所生危害並非甚鉅又被告丁○○、丙○○二人犯罪後
    尚能坦承犯行、態度良好等一切情狀，各量處如主文所示之刑。又查被告丙○○
    前未曾受有期徒刑以上刑之宣告，有臺灣高雄地方法院檢察署刑案資料查註紀錄
    表在卷可按，經此偵審程序，當知所警惕，應無再犯之虞，本院因認對其所宣告
    之刑，以暫不執行為適當，爰併宣告緩刑二年，緩刑期內付保護管束，以期改過
    遷善。
三、扣案之借款人資料二張及球棒二枝為共犯綽號「小林」真實姓名不詳年約三十多
    歲之成年男子所有供其經營前揭地下錢莊犯行所用之物，自應依刑法第三十八條
    第一項第二款併予宣告沒收。其餘扣案之國民身分證四張（含正本三張、影本一
    張）、支票一張、本票三張、戶口名簿影本一張及委任同意書二張，尚非供共犯
    綽號「小林」真實姓名不詳年約三十多歲之成年男子犯罪所用之物，亦非共犯綽
    號「小林」真實姓名不詳年約三十多歲之成年男子所有，故不予宣告沒收，附此
    敘明。
據上論斷，應依刑事訴訟法第二百九十九條第一項前段，刑法第二十八條、第三百四
十五條、第四十七條、第七十四條第一款、第九十三條第一項、第三十八條第一項第
二款，罰金罰鍰提高標準條例第一條前段，判決如主文。
本案經檢察官顏漢文到庭執行職務。
中    華    民    國      八十九      年      五      月       五       日
                                臺灣臺北地方法院刑事第七庭
                                  審判長法  官  林  石  猛
                                        法  官  劉  傑  民
                                        法  官  蔡  正  雄
右正本證明與原本無異。
如不服本判決，應於判決送達後十日內，向本院提出上訴狀。
                          書記官  許  雅  惠
中    華    民    國      八十九      年      五      月       五       日
附錄本判決論罪之法條：
刑法第三百四十五條：
以犯前條之罪為常業者，處五年以下有期徒刑，得併科三千元以下罰金。


司法院資訊處製作；財團法人民間司法改革基金會備份。
